臺灣板橋地方法院刑事判決　　　　　　　　　　　　　　九十年度自字第二四二號
　　自　訴　人　乙○○
　　自訴代理人　陳伯廷律師
　　被　　　告　甲○○
　　選任辯護人　紀冠伶　律師
　　　　　　　　蔡靜玫　律師
右列被告因誣告案件，經自訴人提起自訴 ，本院判決如左：
    主    文
甲○○無罪。
    理    由
一、自訴意旨略以：被告甲○○意圖使自訴人受刑事處分，明知自訴人於民國（下同
    ）九十年四月十四日在台北縣板橋市○○路○段六號十二樓，並無折疊紙箱揮打
    被告，其竟虛構傷害情節，並以搬家過程中手臂內側之細小刮傷赴醫出具診斷書
    向台灣板橋地方法院檢察署檢察官提出告訴，因認被告涉犯刑法第一百六十九條
    第一項之誣告罪嫌云云。
二、按犯罪事實應依證據認定之，無證據不得推定其犯罪事實，又不能證明被告犯罪
    或其行為不罰者，應諭知無罪之判決，刑事訴訟法第一百五十四條、第三百零一
    條第一項分別定有明文。又按刑法第一百六十九條第一項之誣告罪，以意圖他人
    受刑事或懲戒處分，而向該管公務員誣告為要件，故該項犯罪不特須指出具體事
    實，足以使人受刑事或懲戒處分，且須明知其虛偽，具有故意構陷之情形，始能
    成立，如對於事實有所誤認或懷疑，或事出有因，懷疑他人涉嫌犯罪而向偵查機
    關告訴（發）或向法院自訴，縱令所告案件經檢察官處分不起訴或法院判決無罪
    ，因申告人主觀上欠缺誣告之故意，自不能令負誣告罪責，此據最高法院二十二
    年度上字第二三六八號判例、四十年度臺上字第八十八號判例、八十二年度臺上
    字第一六三七號判決、及八十三年度臺上字第三○○號判決等闡釋甚明。
三、訊據被告甲○○堅決否認有何誣告犯行，辯稱：自訴人確實於該日毆打伊，並使
    伊受傷，伊有驗傷單，也有證人，且檢察官也已起訴，並經鈞院判決自訴人有罪
    等語。而本件自訴人認被告涉有上開罪嫌，無非以被告係受證人王怡茜即自訴人
    之子前妻挑唆以達報復自訴人及自訴人之子目的、被告與證人王怡茜、簡智巧之
    證詞先後矛盾、自訴人左手曾受嚴重外傷無法握住紙箱如何以之揮砍被告、被告
    之驗傷診斷證明書之傷痕走勢與被告指訴情節不符等為其論據。
四、經查：（一）被告在提出告訴時之告訴狀係記載：「．．．被告乙○○聞言後隨
    即怒沖沖上來趕人，要告訴人等人『滾出去』云云，告訴人答稱會趕快搬完後離
    開，未料被告竟以傷害他人身體之犯意，隨手將一紙箱折半，對著告訴人之頭部
    正面砍下．．．」等語（見九十年他字第一四五四號卷第二頁），而其嗣在本院
    九十年度易字第二六七０號傷害案中審理時則指稱：「．．．歐陽明的母親上來
    ，對我們說這是你們請來的搬家工，怎麼那麼沒有禮貌，沒家教，我彎腰在撿拾
    零碎的東西，我覺得有個黑影，我馬上用手去擋，乙○○他從我正面過來，王怡
    茜、李苡靜就過來護著我他們站在我與乙○○的中間，他們有表示怎麼可以打，
    我事後我才知道他用紙箱打，我是證人告訴我的，紙箱是證人王怡茜帶去的，類
    似今日庭呈之紙箱打我，打的部分我沒有看到，我告訴被告，如果他在（再）打
    我，我要提出告訴，乙○○表示不在乎我去告。」等語（見本院九十年字二六七
    ０號九十年八月十六日訊問筆錄），其固對與自訴人間是否發生衝突及是否眼見
    自訴人持對折之紙箱毆擊伊等節有所不同，惟其既已陳明其於事發當時以半蹲姿
    勢整理地上物品，未見自訴人持紙箱毆擊伊前之行為，係證人王怡茜等人告知，
    始知自訴人係持紙箱打伊等語（見本院九十年易字二六七０號九十年八月十六日
    、九十一年四月十五日訊問筆錄），已難認其指述有何不合常理之處。（二）證
    人王怡茜於九十年度他字第一四五四號偵查中證稱：「（九十年四月十四日上午
    八時至九時，在板橋巿民生路三段六號十二樓，你有無看見乙○○拿對折之紙箱
    打甲○○？）有，我有看見他拿一個折起來之紙箱打甲○○，甲○○用手擋，．
    ．．」、「（李苡靜、簡智巧有無看見？）當時我不確定簡智巧在那裏，但李苡
    靜有看見。」、「（你看見乙○○打楊濱年（連）後，你有何反應？）我告訴乙
    ○○說是你先動手打人。」及於本院九十年易字第二六七０號九十年八月十六日
    審理時證述：「（他是如何拿紙箱打楊女？）他先拿一個小的紙箱順著原來之折
    痕折起來打甲○○，在打的時候，並沒有捲起來。」、「當天我們是為了空氣濾
    清網起爭執，乙○○表示他亦有買空氣濾網，但我表示我有買十幾包，歐陽明只
    有買三、四包，歐陽明下樓去請他父、母親上來，乙○○就一手拿一捆書往外丟
    ，後來我看到乙○○拿紙箱打向甲○○，我不是看的很清楚。」等語（見本院九
    十年八月十六日訊問筆錄）；證人李苡靜於本院審理時證述：「．．．我有聽到
    他們為空氣濾清網在爭吵，置（至）於分給歐陽明多少，我並不清楚，後來歐陽
    明去樓下去帶他母親上來，歐陽明有要甲○○出去，後歐陽明要我們全部出去，
    但我們表示我們收完東西會全部出去，乙○○來了以後有表示是誰在吵，要我們
    滾出去，我從廚房出來，在茶几旁穿鞋子，我看到乙○○在甲○○的前面拿一小
    片如今日庭呈紙箱朝（紙箱摺法，摺成二片）她打去，我與王怡茜擋在中間，他
    一直在趕我們出去。」等語；證人簡智巧於本院九十年易字第二六七０號審理時
    證述：「．．．後來我們聽到吵雜聲，歐陽明到樓下去請他母親上來，他母親向
    王怡茜表示說這些是妳請來的搬家工人，那麼沒有家教，那麼沒有禮貌，乙○○
    上來表示是誰，是誰，我們有聽到他們有言語上的爭吵，我有說到我們東西搬完
    ，我們就會走，乙○○、歐陽明就把我們東西往外丟，乙○○一手一捆將書往外
    丟，我們很激動的表示，不要把我們的東西往外丟，我們很想將東西趕快收好，
    趕快離開，我要離開時，我看到他們在茶几旁，我看到乙○○拿紙箱揮下去，後
    來我有聽到王怡茜說你先動手，他們排列的次序，甲○○站在茶几寬邊的那一邊
    ，李苡靜站在靠門邊，乙○○站在茶几長的那一邊，靠近甲○○。」等語明確。
    而互核以上證人之證言及被告指訴自訴人至事發現場時，曾否喝令證人及被告離
    開，及有無將被告及證人已捆紮妥當之書籍，搬出（丟至）屋外諸節，或闕如或
    有之，然此僅對事發經過之陳述是否完整，尚與有關自訴人是否毆打被告成傷之
    事實陳述不一之情形有間，無法以此即認被告於上開案件之指訴與證人王怡茜、
    李苡靜、簡智巧之證言有何歧異之處。（三）被告於右揭時地因遭自訴人毆打受
    有右前臂前側有一公分乘三公分紅腫之傷害，有診斷證明書一紙在卷可稽。而依
    該診斷證明書及病歷資料之所示傷處有「\\\3*1公分」之記載，係表示傷痕之長
    短大小，非關走勢，由於醫師於診療時，並未照相存證，故無法得知傷處之走向
    乙節，業經本院函查屬實，有台北醫院九十年十一月七日北醫歷字第九００七三
    一二號函、九十年十一月二十八日北醫歷字第九００七八二三號函附於九十年度
    易字二六七０號卷宗可稽。再被告受傷部位係在右前臂前側，亦核與其指陳自訴
    人持紙箱毆擊時，其以右手挌擋之等語相符。（四）至自訴人陳稱伊左手腕踝部
    位受有嚴重外傷，無法拿紙箱亦無氣力高舉紙箱毆打被告乙節，經本院依職權囑
    託榮民總醫院對自訴人於八十二年間因左手遠端橈骨骨折內固定治療術後，對手
    部功能是否有影響之鑑定結果，認自訴人左腕功能伸直及彎曲比少十五度，左右
    手可拿重物等情，有該院診斷證明書影本一紙附於九十年度易字第二六七０號卷
    宗可稽。復參佐該卷所附證人毆陽明、王怡茜結婚喜宴中親友敬酒之照片所示，
    自訴人手持酒杯之位置尚與肩部等高，足見自訴人左腕功能雖有減損，但其雙手
    可持物之功能並未喪失。是自訴人於上開時地，手持紙箱毆擊被告，並非絕無可
    能。（五）綜合上情，被告指述之自訴人傷害情節並非虛佞，應無虛構事實情事
    ，揆諸首開法條規定及說明，即應為無罪之諭知，以期適法。
據上論斷，應依刑事訴訟法第三百四十三條、第三百零一條第一項，判決如主文。
中      華      民      國      九十一      年    六    月    二十七    日
                                  臺灣板橋地方法院刑事第二庭
                                          法  官  古  秋  菊
右正本證明與原本無異。
如不服本判決，應於判決送達後十日內，向本院提出上訴狀。
                                          書記官  蕭  詩  穎
中      華      民      國      九十一      年    六    月    二十八    日
